臺灣嘉義地方法院交通事件裁定　　　　 96年度交聲字第287號
原處分機關　交通部公路總局台北區監理所基隆監理站
異　議　人　丁○○
即受處分人
上列異議人因違反道路交通管理處罰條例案件，對於交通部公路
總局台北區監理所基隆監理站民國96年9月14日所為之裁決（基
監字第裁42-RB0000000號裁決書），聲明異議，本院裁定如下：
    主  文
原處分撤銷。
丁○○不罰。
    理  由
一、原處分機關略以：異議人丁○○於民國96年5月16日凌晨1時
    22分許，騎乘車牌號碼SDD-021號機車，在基隆市○○路，
    因酒精濃度超過規定標準，酒精呼氣濃度達每公升0.4毫克
    ，經基隆市政府警察局員警當場舉發，異議人未依限期到案
    提出申訴，該站遂於96年9月14日以基監字第裁42-RB000000
    0號裁決書，依道路交通管理處罰條例第35條第1項第1款之
    規定，裁處受處分人罰鍰新臺幣（下同）22,500元，並吊扣
    駕駛執照12個月，施以道路安全講習，逾期則依違反道路交
    通管理事件統一裁罰標準表及裁決書處罰主文裁處，於法並
    無不合等語。
二、本件異議人異議意旨略以：SDD-021號機車這是伊老闆的，
    平常工人都跟他借來借去，騎去買點心或是做什麼事情，伊
    沒有騎過SDD-021號機車。96年5月16日凌晨1時22分，伊沒
    有在基隆市○○路騎乘SDD-021號機車，為警酒測0.4的人不
    是伊，車子應該是丙○○騎的，因為伊到基隆去和老闆甲○○領薪的時候，有聽到其他同事說丙○○因為酒駕被舉發。
    為此聲明異議，請求撤銷原處分等語。
三、按汽車駕駛人飲用酒類或其他類似物後，其吐氣所含酒精濃
    度超過每公升0.25毫克，不得駕車。次按汽車駕駛人，駕駛
    汽車經測試檢定酒精濃度超過標準，處罰鍰1萬5千元以上6
    萬元以下，並當場移置保管該汽車及吊扣駕駛執照1年。道
    路交通安全規則第114條第2款、道路交通管理處罰條例第35
    條第1項第1款分別定有明文。
四、經查：
  (一)按道路交通案件處理辦法第12條規定：依道路交通管理處罰
    條例第87條規定向管轄法院聲明異議之期間，自裁決送達之
    翌日起算，並得依法扣除在途期間及聲請回復原狀。次按法
    院訴訟當事人在途期間標準第4條規定：道路交通案件處理
    辦法第12條規定交通案件聲明異議之在途期間扣除，依下列
    規定辦理：居住於臺灣地區者：當事人非居住於處罰機關所
    在之鄉、鎮、市（包括縣轄市、省轄市及院轄市），但居住
    於受理聲明異議案件法院之管轄區域者，依本標準第2條第1
    款中之「地方法院在途期間」欄所載日數，扣除在途期間。
    查原處分機關於96年9月14日裁決後，異議人於96年9月18日
    收受裁決書，有送達證書1紙附卷可憑（見本院卷第7頁），
    又異議人非居住於原處分機關交通部公路總局台北區監理所
    基隆監理站所在之鄉、鎮、市，但居住於受理聲明異議案件
    之本院管轄區域，是異議期間20日，加計上揭標準第2條第1
    款中「地方法院在途期間」欄所載日數為2日，是異議人應
    於收受裁決書之22日即96年10月10日前聲明異議，則異議人
    於96年10月10日以存證信函向原處分機關表示不服，有移送
    書、存證信函各1份附卷可憑（見本院卷第2、9頁），其於
    存證信函雖未記載聲明異議，然既已對原處分不服，應認係
    聲明異議，是其尚未逾異議期間，原處分機關認本件已逾異
    議期間，尚有未合。
  (二)於96年5月16日凌晨1時22分許，某成年男子騎乘周惠所有
    之車牌號碼SDD-021號機車，在基隆市○○路，因酒精濃度
    超過規定標準，酒精呼氣濃度達每公升0.4毫克，經基隆市
    政府警察局員警當場舉發等情，業據證人即執勤員警乙○○
    於本院調查時結證明確（見本院卷第34頁）。又卷附舉發違
    反道路交通管理事件通知單上記載違規人姓名為丁○○（見
    本院卷第8頁），然對於違規人是否確為丁○○一節，證人
    乙○○於本院調查時結證稱：伊記得違規人沒有帶證件，有
    帶回去派出所查證身分，叫他說他的身分證字號、地址、還
    有生日，他本來說他是住在蒜頭村96號，伊查96號是他兄弟
    黃水俊住的地方，不是他的戶籍地，後來查到他小客車的駕
    照上面的住址是蒜頭村139號之2，就以這個住址舉發，如果
    謊報的話，應該會謊報他的戶籍地址，應該不會說到他大哥
    的地址。時間太久了，伊不記得當天攔下舉發的人是否就是
    在庭的異議人，當天帶回派出所的時候沒有拍照，也沒有核
    對口卡片。一般人看到警察會緊張，而且又喝了酒，有時候
    連自己的身分證字號都唸不出來，違規人都很自然的就說出
    來他的年籍資料，然後用電腦查證核對查證無誤後就開單告
    發，所以伊就認為違規人就是異議人本人，且當天被舉發的
    人所說的年紀和他陳報的年紀相符，不然伊當時就會發現有
    差異等語（見本院卷第35-37頁），且該派出所對於上揭違
    規當日之監視錄影器畫面並未留存一節，有本院辦理刑事案
    件電話記錄查詢表1紙附卷可憑（見本院卷第42頁），是證
    人乙○○既無法指認異議人即係當日之違規人，尚難依其上
    揭證述，遽認異議人即是本件違規人。
  (三)於上揭時地酒後騎乘車牌號碼SDD-021號機車，為警當場舉
    發之違規人係丙○○一節，業據證人朱泰昇於本院調查時結
    證稱：96年5月16日凌晨1點22分，騎乘SDD-021號機車行經
    基隆市○○路被警察欄下的人是丙○○，因為當天伊騎SDD-
    021號機車載丙○○出去，一起去基隆卡拉OK唱歌喝酒，伊
    喝醉了睡在卡拉OK，丙○○就把車子騎回來，伊後來是坐計
    程車回來的。當天早上伊回到宿舍的時候，丙○○跟伊說他
    因酒駕被警察欄下舉發的，機車也被扣走了，伊當天在宿舍
    的時候就有跟老闆甲○○說丙○○騎他的摩托車被攔下開單
    ，甲○○有跟丙○○確認這件事，伊在場有聽到，甲○○跟
    丙○○說叫他把機車牽回來，丙○○說薪水先算一算，才有
    辦法把機車牽回來等語（見本院卷第66-68頁），核與證人
    甲○○於本院調查時結證稱：周惠有1台SDD-021號機車是
    伊在使用的，96年5月16日當天早上11點的時候，伊聽朱泰
    昇說車子本來是他騎的，後來回來的時候是丙○○騎的，丙○○被抓了，當時丙○○也承認識他騎的，伊叫丙○○要去
    牽回來，丙○○說要罰錢才可以牽，之後丙○○在伊那邊工
    作沒有幾天就走了，伊有叫他把車子牽回來，但是他說他沒
    有錢去牽等語（見本院卷第59-60、62頁），互核相符，且
    證人陳彭素於本院調查時亦結證稱：老闆甲○○叫丙○○
    去拿車子回來，這件事情伊當場有聽到，丙○○說他沒有錢
    等語（見本院卷第63-64頁），足認異議人並非本件之違規
    人。
  (四)至丙○○於本院調查時雖結證否認係本件違規人，惟本院業
    經採證認定詳如前述，且其為本件之違規人，本身有利害關
    係，難期其能據實陳述，是其證述委無可採。又異議人實際
    居住於嘉義縣六腳鄉蒜南村96號一節，固據異議人於本院調
    查時供述在卷（見本院卷第32頁），然異議人於本院審理時
    供稱：伊在嘉義認識丙○○，認識好幾年了，他會去甲○○
    那邊工作，是因為他說會綁鐵，所以伊叫他跟一起去那邊工
    作，伊只知道他住在布袋等語（見本院卷第32、38頁），則
    丙○○與異議人相識多年，又同居住於嘉義縣，並一起工作
    ，因此得知異議人之實際住所，尚非與常理有違，不能以違
    規人向員警陳報之地址即係異議人之實際住所，而推認異議
    人係違規人。參以異議人係43年4月28日生，於96年5月16日
    為53歲，而丙○○係49年12月15日生，於96年5月16日為46
    歲，有個人基本資料查詢結果2紙在卷可憑（見本院卷第17
    、54頁），是2人年紀相差為7歲，依此年紀相距在外形上尚
    難認有何明顯差距區分，是乙○○確可能因此誤認丙○○之
    外形，與其陳報之異議人年籍相吻合。
  (五)綜上所述，異議人並未於上揭時地酒後騎乘車牌號碼SDD-02
    1號機車為警當場舉發，此外，復查無其他積極證據足資證
    明異議人有本件違規事實，原處分未予詳查，遽予裁罰，容
    有未洽，本件異議為有理由，原處分應予撤銷，另諭知異議
    人人不罰。
五、據上論斷，應依道路交通管理處罰條例第87條第2項、道路
    交通案件處理辦法第20條，裁定如主文。
中　　華　　民　　國　　96　　年　　12　　月　　31　　日
                       交通法庭  法  官   卓春慧
上列正本證明與原本無異。
如不服本裁定，應於裁定送達後5日內向本院提出抗告狀（應附
繕本）。
中　　華　　民　　國　　97　　年　　1 　　月　　2 　　日
                                書記官    汪淑菁
